臺灣高等法院刑事裁定
109年度聲再字第294號
再審聲請人
即受判決人  温欣翰


代  理  人  劉政杰律師
上列聲請人因毒品危害防制條例案件，對於本院108年度重上更
一字第60號，中華民國109年3月17日第二審確定判決（原審案號
：臺灣桃園地方法院104年度訴字第204號，起訴案號：臺灣桃園
地方檢察署），聲請再審，本院裁定如下：
    主  文
再審及停止刑罰執行之聲請均駁回。 
    理  由
一、聲請意旨略稱：
　㈠另案被告鄒明杰之說法，前後並不一致，對於聲請人即受判
    決人温欣翰與何人合意、共謀參與本案，又受何人指示、以
    如何之方式前往案發現場、應為如何之分工，是否受有報酬
    各節，均未能具體詳述，不只內容空泛，且不乏個人主觀推
    測之詞。其先前以另案被告身分供述聲請人與其及張博朝、
    「陳經理」共同參與本案運輸毒品犯行云云，不能遽信。另
    案被告鄒明杰曾於原審審理中證稱：民國103年3月3日半年
    前或幾個月前，「陳經理」曾將上址倉庫鑰匙交給我，要我
    去該處看一看，以確認那邊環境等語，顯見「陳經理」另有
    其人，且實際掌管該倉庫鑰匙，鄒明杰亦自承係接受「陳經
    理」指示運輸愷他命，而未提及聲請人，自不能徒以聲請人
    為系爭倉庫承租人，即遽為不利之認定。且另案被告鄒明杰
    於原審審理中證稱：我對於被告有無拆螺絲、機器，我現在
    沒有印象；被告有無將愷他命搬上車，我也沒有印象云云。
　㈡另案被告張博朝自警詢、偵訊以迄原審審理時，始終未指述
    聲請人於本案扮演何角色、為何分工等情。且其於原審審理
    中證稱：之前於警詢、偵訊時所述事前通知其到倉庫、在場
    指導、幫忙拆解分化槽機器、取出藏放之毒品，以及之後要
    求運輸毒品、交付酬金各節時所提及「阿漢」之人，實際上
    均為鄒明杰，之所以另提有「阿漢」之人，實係因為103年3
    月3日被抓時，想找個人來擔，剛好在警局聽到一個「阿漢
    」，所以就將責任推給「阿漢」，想說這樣和鄒明杰會沒有
    事情，就把問題都推到「阿漢」身上等語，且另案被告張博
    朝於原審審理時固證稱：案發當天在上址廠房中，我的印象
    是有人叫「阿漢」，被告有無在場，我沒有很有印象，我知
    道在場有其他人，但到底是誰我真的記不起來，我只聽到有
    「阿漢」這個名字云云。
　㈢原確定判決定竟以證人鄒明杰、張博朝於原審審理時為上開
    證述，距本案案發時間已相隔2年7月有餘，其記憶本難免隨
    時間之經過而日趨淡忘或模糊，而以警詢、偵訊所為之供述
    具有較可信之特別情況，有違最高法院97年度台上字第1827
    號、103年度台上字第2316號判決意旨甚明。
　㈣原確定判決另以聲請人於發現分化槽內夾藏之白色粉末可能
    為毒品後，對於鄒明杰等人在其所承租之廠房內從事嚴重觸
    法之毒品犯行，竟未有恐無故遭人波及或設局之生氣、大罵
    等不悅之反應(此參以不知情之廖鈺晟於發現毒品後所呈現
    之上揭不悅反應，即見其明)，惟聲請人亦係為避免遭人波
    及，而希望鄒明杰等人趕快弄一弄、趕快離開，與常理並無
    相悖。原確定判決另以倘若聲請人並非共同參與本件運輸毒
    品犯行之人，「陳經理」或鄒明杰等人，又豈有輕易讓無關
    之第三人即聲請人知悉或發覺渠等從事運輸毒品情事之理，
    惟廖鈺晟亦為無關之第三人，原確定判決有所持理由前後矛
    盾之嫌，且若聲請人與鄒明杰等人真有犯意聯絡，又豈會以
    自身名義承租廠房，原確定判決對於上述事實皆未調查斟酌
    ，遽認定聲請人有為共同運輸第三級毒品犯行，若對上述事
    實加以調查斟酌，足認聲請人應受無罪之判決。
　㈤綜上所陳，足以影響本件判決之證據，確有已提出於法院，
    判決過程全然忽略之未經審酌等情，則本案當有聲請再審救
    濟之必要並聲請裁定停止刑罰之執行云云。
二、按有罪判決確定後，因發現新事實或新證據，單獨或與先前
    之證據綜合判斷，足認受有罪判決之人應受無罪、免訴、免
    刑或輕於原判決所認罪名之判決者，為受判決人之利益，得
    聲請再審。前開所稱新事實或新證據，指判決確定前已存在
    或成立而未及調查斟酌，及判決確定後始存在或成立之事實
    、證據，刑事訴訟法第420條第1項第6款、第3項定有明文。
    準此，如經法院「調查」、「斟酌」過之證據，即非上開條
    文所指之新證據（最高法院108年度台抗字第42號裁定參照
    ）。又刑事訴訟法第420條第1項第6款「因發現新事實、新
    證據，單獨或與先前之證據綜合判斷，足認受有罪判決之人
    應受無罪、免訴、免刑或輕於原判決所認罪名之判決」係修
    法後放寬條件限制，承認「罪證有疑、利歸被告」原則，並
    非祇存在法院一般審判之中，而於判罪確定後之聲請再審，
    仍有適用，不再刻意要求受判決人（被告）與事證間關係之
    新穎性，而應著重於事證和法院間之關係，亦即祇要事證具
    有明確性，不管其出現係在判決確定之前或之後，亦無論係
    單獨（例如不在場證明、頂替證據、新鑑定報告或方法），
    或結合先前已經存在卷內之各項證據資料，予以綜合判斷，
    若因此能產生合理之懷疑，而有足以推翻原確定判決所認事
    實之蓋然性，即已該當。申言之，各項新、舊證據綜合判斷
    結果，不以獲致原確定判決所認定之犯罪事實，應是不存在
    或較輕微之確實心證為必要，而僅以基於合理、正當之理由
    ，懷疑原已確認之犯罪事實並不實在，可能影響判決之結果
    或本旨為已足。縱然如此，不必至鐵定翻案、毫無疑問之程
    度；但反面言之，倘無法產生合理懷疑，不足以動搖原確定
    判決所認定之事實者，仍非法之所許，從而，聲請人依憑其
    片面、主觀所主張之證據，無論新、舊、單獨或結合其他卷
    存證據觀察，綜合判斷之評價結果，如客觀上尚難認為足以
    動搖第二審確定判決所認定之事實者，無准許再審之餘地（
    最高法院104年度台抗字第125號裁定參照）。至聲請再審之
    理由，如僅對原確定判決認定事實之爭辯，或對原確定判決
    採證認事職權之行使，任意指摘，或對法院依職權取捨證據
    持相異評價等情，原審法院即使審酌上開證據，亦無法動搖
    原確定判決，自非符合此條款所定提起再審之要件（最高法
    院106年度台抗字第838號裁定參照）。另再審及非常上訴制
    度，雖均為救濟已確定之刑事判決而設，惟再審係為原確定
    判決認定事實錯誤而設之救濟程序，非常上訴程序則在糾正
    原確定判決法律上之錯誤，二者迥不相侔。是如對於原確定
    判決以違背法令之理由聲明不服，則應依非常上訴程序以資
    救濟（最高法院101年度台抗字第453號、第606號裁定參照
    ）。
三、經查：
　㈠聲請人因違反毒品危害防制條例案件，經臺灣桃園地方法院
    以104年度訴字第204號判處罪刑，聲請人及檢察官均不服提
    起上訴，經本院以107年度上訴字第486號撤銷原判決並為聲
    請人無罪諭知，檢察官不服提起上訴，經最高法院以108年
    度台上字第3636號將原判決撤銷並發回，再經本院以108年
    度重上更一字第60號判決駁回上訴，嗣經最高法院以109年
    度台上字第2656號判決駁回上訴確定，有上開判決書影本及
    刑事再審聲請狀所附最高法院109年度台上字第2656號判決
    影本在卷可憑。刑事再審聲請狀固記載「不服最高法院109
    年度台上字第2656號有罪確定判決，爰依法聲請再審」，然
    經本院訊問聲請人並究其真意，應認聲請人聲請再審之對象
    ，係本院所為之二審確定判決，而非最高法院上述程序判決
    ，先予敘明。
　㈡原確定判決係綜合聲請人於原審審理中之供述、同案被告鄒
    明杰、張博朝於警詢、偵訊、原審審理中之證述，佐以卷附
    桃園市○○區○○○街000○0號廠房之房屋租賃契約書、桃園市政
    府警察局中壢分局刑案現場勘察報告暨所附照片、監視器翻
    拍照片、查獲現場照片、內政部警政署刑事警察局103年3月
    6日刑鑑字第1030018426號鑑定書、勘驗筆錄等證據資料，
    認定聲請人與鄒明杰、張博朝、姓名年籍不詳綽號「陳經理
    」之成年男子共同基於運輸第三級毒品愷他命之犯意聯絡，
    先由「陳經理」於103年3月3日前某日，取得愷他命共324包
    ，並夾藏於分化槽機具內，放置在温欣翰所承租位於桃園市
    ○○區○○○街000○0號之廠房內。嗣於103年3月3日中午12時15
    分許，張博朝駕駛鄒明杰所有之車牌號碼00-0000號自小貨
    車進入上址廠房與温欣翰、鄒明杰會合，由温欣翰、鄒明杰
    、張博朝及應鄒明杰所約前來而不知情之廖鈺晟拆解分化槽
    ，將夾藏其內之前揭愷他命取出，移至上開自小貨車內，再
    由張博朝依鄒明杰之指示，駕駛上開自小貨車，從上址起運
    ，欲前往桃園市○○區○○○街000巷00號鄒明杰居所暫放，鄒明
    杰則駕駛車牌號碼000-0000號自小客車尾隨。嗣於同日下午
    2時15分許，張博朝駕駛上開自小貨車行經國道一號高速公
    路楊梅交流道閘道口時，遭接獲線報跟監之警方攔查，並扣
    得如原確定判決附表編號1至3所示之物，因而查獲上情。因
    認聲請人所為係犯修正前毒品危害防制條例第4條第3項之共
    同運輸第三級毒品罪。所為論述俱與卷證相符，業經本院核
    閱全卷確認無訛，且上開所為論斷乃原確定判決法院本諸職
    權之行使，對調查所得證據而為價值上之判斷，據以認定聲
    請人之犯罪事實，並未違背客觀上之經驗法則與論理法則，
    以及證據漏未調查審酌之情形，合先敘明。
　㈢聲請人以所提證據符合刑事訴訟法第420條第1項第6款、第3
    項為由，聲請再審云云，並經本院聽取聲請人之意見。惟查
    ：
　⒈聲請意旨所指原確定判決以證人鄒明杰、張博朝於原審審理
    時所為之證述，距本案案發時間已相隔2年7月有餘，其記憶
    本難免隨時間之經過而日趨淡忘或模糊，而以警詢、偵訊所
    為之供述具有較可信之特別情況，有違上開最高法院裁判意
    旨云云。惟細譯證人鄒明杰於原審審理中證稱：我對於温欣
    翰有無拆螺絲、機器，我現在沒有印象，温欣翰有無將愷他
    命搬上車，我也沒有印象等語(原審卷一第109頁、第115頁
    背面)，以及證人張博朝於原審審理中證稱：案發當天在上
    址廠房中，我的印象是有人叫「阿漢」，被告有無在場，我
    沒有很有印象，我知道在場有其他人，但到底是誰我真的記
    不起來，我只聽到有「阿漢」這個名字等語(原審卷一第151
    頁背面、第153頁背面)，均僅係證人鄒明杰、張博朝對於聲
    請人有無參與犯罪，是否有在犯罪現場，單純表示記憶模糊
    或不復記憶，其等並未明確證稱聲請人未參與犯罪，考量人
    之記憶本屬有限，其等為前開證述時距離案發時間已久，因
    記憶淡忘致所述與警詢及偵查中之證述不符，尚不悖於常情
    ；況證人鄒明杰於警詢、偵訊中對於聲請人確有參與拆解分
    化槽，並將夾藏於其內之愷他命搬運至自小貨車上等主要基
    本事實，陳述始終一致(偵字第5590號卷第166至167、176頁
    ，偵緝卷第34至35頁)，與聲請人自承確有幫忙拆解分化槽
    之螺絲及打開分化槽之蓋子，並將從分化槽取出之白色粉末
    搬到貨車等語(偵緝卷第20至21頁，原審卷一第56頁正反面)
    大致相符，且證人鄒明杰於警詢時曾為迴護聲請人，而有掩
    飾、避重就輕之情形(偵字第5590號卷第167至168頁)，則證
    人鄒明杰前揭於原審審理中所為之證述，更不足為有利於聲
    請人之認定，是聲請意旨所指證人鄒明杰、張博朝前揭於原
    審審理中之證述，均未能產生合理懷疑，而足以動搖聲請人
    有原確定判決之事實認定，亦未符合刑事訴訟法第420條第1
    項第6款所定單獨或與先前之證據綜合判斷，足認受有罪判
    決之人應受無罪判決之要件。又聲請意旨此部分所指僅係對
    原確定判決法院依職權取捨證據持相異評價，且原確定判決
    已就其證據取捨之理由詳為論斷(詳見原確定判決理由欄貳
    、一、(四))，聲請意旨此部分所指，亦無法動搖原確定判
    決，尚難據此為再審聲請事由。
　⒉聲請意旨所指依證人鄒明杰於原審審理之證述，顯見「陳經
    理」另有其人，且實際掌管該倉庫鑰匙，鄒明杰亦自承係接
    受「陳經理」指示運輸愷他命，而未提及聲請人，自不能徒
    以聲請人為系爭倉庫承租人，即遽為不利之認定云云。惟證
    人鄒明杰前揭所述，僅能證明係由「陳經理」將系爭倉庫鑰
    匙交予鄒明杰並指示其運輸愷他命，且細究該次詰問之過程
    為：(你所稱的陳經理是何人？)就是指使我去做這件事情的
    人，(103年3月3日半年前或幾個月前，陳經理拿鑰匙要你去
    桃園市○○區○○街000○0號廠房看一看，是看什麼東西？)先叫
    我去確認那邊的環境等情（原審卷一第105頁)，可知檢察官
    詰問證人鄒明杰時，已將主體特定於「陳經理」與證人鄒明
    杰2人間之分工互動，則證人鄒明杰於檢察官詰問範圍內回
    答時未提及聲請人，自屬當然，尚難據此為聲請人有利之認
    定。況原確定判決並非徒以聲請人為系爭倉庫之承租人，率
    爾認定聲請人有共同運輸第三級毒品之犯行，其所依憑之證
    據資料已如上述，而證人鄒明杰於警詢、偵訊中始終供出聲
    請人有共同拆運毒品之情事，且與被告自承情事大致相符，
    是聲請意旨此部分所指未能產生合理懷疑，而足以動搖聲請
    人有原確定判決之事實認定，亦未符合刑事訴訟法第420條
    第1項第6款所定單獨或與先前之證據綜合判斷，足認受有罪
    判決之人應受無罪判決之要件。又聲請意旨所指被告鄒明杰
    之說法，前後不一致，就聲請人與何人合意、如何分工等，
    均未能具體詳述，且不乏個人主觀推測之詞云云，僅係對原
    確定判決法院依職權取捨證據持相異評價，且原確定判決已
    就其證據取捨之理由詳為論斷(詳見原確定判決理由欄貳、
    一、(一)至(三)、(五))，聲請意旨此部分所指，亦無法動
    搖原確定判決，尚難據此為再審聲請事由。
　⒊聲請意旨所指證人張博朝自警詢、偵訊以迄原審審理時，始
    終未指述聲請人於本案扮演何角色、為何分工云云。惟證人
    張博朝於警詢、偵查中均證稱：我於案發當日有駕駛上揭自
    小貨車至上址廠房，當時看到鄒明杰和綽號「阿漢」的男子
    在拆機器，並從機器裡面將愷他命拿出來裝到麻袋內，並放
    到上揭自小貨車內，當時我有看到「阿漢」在指揮1名男子
    駕駛堆高機，將1台3噸半的貨車中的機器拿下來，堆到廠房
    內，我就把車開到廠房內，下車後就看到鄒明杰進來，我就
    看到他們在拆機器，他們都用旁邊1台吊車在拆機器等語（
    偵字第5590號卷第29頁、第5591號卷第157頁），於原審審
    理中亦證稱：上開機器有被拆掉，裡面應該是毒品，毒品放
    上貨車由我運送，我和鄒明杰都有將毒品搬上車，在現場被
    稱做「阿漢」的人應該也有幫忙，他有幫忙拆運毒品等語（
    原審卷一第152、156頁），可知張博朝就「阿漢」於案發當
    日在該廠房與鄒明杰等人一同拆解分化槽機具，並將毒品搬
    運至自小貨車內之情形，證述綦詳；另據證人鄒明杰於偵查
    中證述：我叫被告「阿翰」等語(偵緝卷第34頁)，於原審審
    理中證稱：我稱呼温欣翰為阿翰，案發當日在上址廠房的人
    除了我、張博朝、被告、廖鈺晟外，沒有其他叫「阿翰」或
    「阿漢」的人等語（原審卷一第103頁、第107頁背面），可
    認張博朝所述參與本案毒品拆運之「阿漢」，與鄒明杰所稱
    之「阿翰」應為同一人，即聲請人無疑，是聲請意旨前揭所
    指，均未能產生合理懷疑，而足以動搖聲請人有原確定判決
    之事實認定，亦未符合刑事訴訟法第420條第1項第6款所定
    單獨或與先前之證據綜合判斷，足認受有罪判決之人應受無
    罪判決之要件。又聲請意旨此部分所指僅係對原確定判決法
    院依職權取捨證據持相異評價，且原確定判決已就其證據取
    捨之理由詳為論斷(詳見原確定判決理由欄貳、一、(三)至(
    四))，聲請意旨此部分所指，亦無法動搖原確定判決，尚難
    據此為再審聲請事由。
　⒋聲請意旨所指證人張博朝於原審審理中證稱：之所以另提有
    「阿漢」之人，實係因為103年3月3日被抓時，想找個人來
    擔，剛好在警局聽到「阿漢」，所以就將責任推給「阿漢」
    ，想說這樣和鄒明杰會沒有事情，就把問題都推到「阿漢」
    身上云云。惟證人張博朝就自己係於何時知悉阿漢，前後所
    述已有矛盾，其於原審審理中先稱：103年3月3日我被抓時
    ，在警局聽到「阿漢」，所以我就將責任推給「阿漢」等語
    (原審卷一第157頁)，於原審審理中後稱：我於警詢所指的
    阿漢就是我於103年3月3日在現場被別人叫做「阿漢」的男
    子，我見過叫「阿漢」的人可能就1、2次，地點是在內定二
    街的倉庫等語(原審卷一第158頁、第159頁背面)，則證人張
    博朝知悉「阿漢」之時點，究係於103年3月3日在倉庫時，
    即已與「阿漢」碰面並共同拆運毒品，抑或張博朝為警查獲
    時，於警局始知悉「阿漢」，實有疑問。又證人張博朝於原
    審審理中證稱：我沒有辦法說出有誰一起將毒品拿上車，但
    是我有拿，鄒明杰應該也有拿，在現場被稱做「阿漢」的人
    應該也有幫忙，103年3月3日在現場被稱作「阿漢」的人有
    幫忙拆運毒品，毒品在機器裡面，「阿漢」在拆解應該是機
    器等語(原審卷一第152頁、第156頁)，核與聲請人自承有幫
    忙拆解分化槽之螺絲及打開分化槽之蓋子，並將從分化槽取
    出之白色粉末搬到貨車等語大致相符，是聲請意旨此部分所
    指未能產生合理懷疑，而足以動搖聲請人有原確定判決之事
    實認定，亦未符合刑事訴訟法第420條第1項第6款所定單獨
    或與先前之證據綜合判斷，足認受有罪判決之人應受無罪判
    決之要件。
　⒌聲請意旨所指聲請人為避免遭人波及，希望鄒明杰等人趕快
    弄一弄、趕快離開，與常理並無相悖，廖鈺晟亦為無關之第
    三人云云。惟聲請意旨所執之詞僅係對原確定判決法院依職
    權取捨證據持相異評價，且原確定判決已就其證據取捨之理
    由詳為論斷(詳見原確定判決理由欄壹、二、(三)(2))，聲
    請意旨此部分所指，亦無法動搖原確定判決，尚難據此為再
    審聲請事由。
　⒍聲請意旨所執原確定判決所持理由前後矛盾、應於審判期日
    調查之證據未予調查，均係對於原確定判決以違背法令為由
    聲明不服，應依非常上訴程序以資救濟，核與再審程序係就
    原確定判決認定事實是否錯誤之救濟制度無涉，尚非得據為
    聲請再審之事由。
四、綜上所述，本件再審之聲請為無理由，應予駁回，其停止執
    行刑罰之聲請，亦失所附麗，應併駁回之。　　　　
據上論斷，應依刑事訴訟法第434條第1項，裁定如主文。
中　　華　　民　　國　　109 　年　　7 　　月　　28　　日
                  刑事第二十五庭 審判長法  官 宋松璟
                                       法  官 陳彥年
                                       法  官 文家倩
以上正本證明與原本無異。
如不服本裁定，應於裁定送達後10日內向本院提出抗告狀。
                                       書記官 桑子樑
中　　華　　民　　國　　109 　年　　7 　　月　　28　　日